【裁判字號】    95,台上,4117
【裁判日期】    950727
【裁判案由】    強盜
【裁判全文】
最高法院刑事判決            九十五年度台上字第四一一七號
    上  訴  人  甲○○
                        （另案在台灣台北監獄執行中）
上列上訴人因強盜案件，不服台灣高等法院中華民國九十五年五
月十六日第二審更審判決（九十四年度重上更(四)字第二二六號，
起訴案號：台灣板橋地方法院檢察署八十七年度偵字第四四三四
號），提起上訴，本院判決如下：
    主  文
原判決撤銷，發回台灣高等法院。
    理  由
本件原判決撤銷第一審關於上訴人甲○○部分之判決，改判依想
像競合犯、牽連犯從一重論處上訴人連續意圖為自己不法之所有
，結夥三人以上，攜帶兇器，以強暴至使不能抗拒，而取他人之
物罪刑，固非無見。
惟查：(一)、科刑之判決書，須將認定之事實於事實欄詳為記載，
然後於理由內說明其所憑之依據及認定之理由，使事實與理由兩
相一致，方為適法。如事實之記載前後兩歧，或事實之記載與理
由內之敘述不相符合，均屬判決理由矛盾，其判決當然為違背法
令。原判決事實認定上訴人於民國八十七年九月二十八日經台灣
板橋地方法院法官諭知交保後，與蔡俊輝（於經判刑確定後死亡
）、吳文正（亦經判刑確定）及姓名、年籍不詳綽號「阿強」之
成年男子其中之二人或三人，復意圖為自己不法所有之概括犯意
聯絡，自八十七年十月間某日起至八十九年一月十八日止，於如
原判決附表一編號8 至19號所示時、地，分持不具殺傷力之玩具
手槍，及客觀上對人之生命、身體具有危險性，可供兇器使用之
開山刀，在「基隆」、台北、桃園、「新竹」、苗栗、台中、台
南等地之美容院、通訊行、西藥房或民宅強盜財物，其犯罪地點
均詳如該附表一所示等情（見原判決第四頁第二十六列至第五頁
第九列），但依原判決附表一所載十二件強盜犯行之犯罪地點，
卻無一在基隆、新竹；又原判決事實初認上訴人與蔡俊輝、吳文
正、綽號「阿強」係分持「吳文正」所有或共有之玩具手槍及開
山刀等物共犯如原判決附表一所示之強盜犯行（見原判決第四頁
第二十六列至第五頁第七列），嗣卻又認定本件於八十九年一月
二十七日在台北縣板橋市○○路○段四十七巷五號二樓二０三室
及於同年三月十四日在板橋市○○街十三號二樓所查扣供併案即
如原判決附表一所示等強盜案件所用之開山刀三把、九二玩具手
槍一支等物，均屬綽號「阿強」所有（見原判決第五頁第十九列
至第二十七列、第十八頁末列至第十九頁第四列、附表三編號 4
、5 及其備註欄），事實之記載已前後兩歧。另原判決事實記載
本件上訴人之連續強盜犯行始自八十七年二月「十四」日（見原
判決第二頁第四列以下），但理由內卻謂始自八十七年二月「十
三」日（見原判決第十五頁第二十二列、第二十三列）；再原判
決理由說明強盜罪，除侵害財產法益外，兼對人身自由有所侵害
，故強盜罪應以被強暴、脅迫而交付財物之人數，計算其罪數，
故上訴人所犯如其附表一編號18等之強盜犯行，係同時、同地侵
害數名被害人之身體自由及財產法益，乃一加重強盜行為同時、
地迫使多位被害人不能抗拒，而強取其財物，係同種想像競合犯
，應從一重之加重強盜罪處斷云云（見原判決第十八頁第十二列
至第十九列）。然依原判決附表一編號18所載事實，上訴人係與
綽號「阿強」頭戴安全帽，手持開山刀在台北縣土城市○○路○
段一０六號「環球通訊行」，強押店內之職員錢嬿如，致使不能
抗拒，而強取店內及錢嬿如個人之財物得手等情。如果無訛，上
訴人與綽號「阿強」所施強暴而交付財物者似僅錢嬿如一人（店
內財物雖亦被害，但其持有人仍為錢嬿如一人），乃原判決理由
竟謂上訴人該項強盜犯行，亦係同時、地迫使「多位被害人」不
能抗拒，而強取其財物，為同種想像競合犯云云，事實之記載與
理由內之敘述亦未儘一致，自有判決理由矛盾之違法。(二)、上訴
人於原審以共犯蔡俊輝、夏明宏、吳文正因本件強盜犯行，均僅
經法院判處有期徒刑八年確定為由，請求比照該等共犯所處之刑
對其量刑（見原審重上更(四)卷第九十四頁），惟原判決卻僅就上
訴人無法比照共犯蔡俊輝、夏明宏所科之刑量刑部分，說明其理
由（見原判決第二十頁末列至第二十一頁第四列），對何以不能
比照共犯吳文正量刑（按依原判決事實欄之記載，吳文正亦曾參
與檢察官移送併案審理即原判決事實一－（7）及附表一編號8、
9、11、13、14、15、16 等部分之犯行），卻疏未予敘明，即量
處上訴人較重之有期徒刑十二年，並難昭折服。上訴意旨執以指
摘原判決違法，非無理由，認仍應發回更審，期臻翔適。原判決
認上訴人牽連犯利用自動付款設備詐欺罪部分，基於審判不可分
原則，併予發回。又刑法第五十五條之牽連犯及同法第五十六條
之連續犯規定，業於九十四年二月二日修正公布刪除，並於九十
五年七月一日施行，案經發回，更審時宜併注意新舊法之比較適
用。
據上論結，應依刑事訴訟法第三百九十七條、第四百零一條，判
決如主文。
中    華    民    國  九十五  年    七    月  二十七  日
                      最高法院刑事第十一庭
                          審判長法官  謝  俊  雄
                                法官  陳  世  雄
                                法官  魏  新  和
                                法官  吳  信  銘
                                法官  徐  文  亮
      本件正本證明與原本無異
                                      書  記  官
中    華    民    國  九十五  年    八    月    一    日
                                                   Ｒ


司法院資訊處製作；財團法人民間司法改革基金會備份。
